臺灣臺中地方法院刑事判決　　　　　　　100年度易字第168號
公　訴　人　臺灣臺中地方法院檢察署檢察官
被　　　告　楊淡海
上列被告因竊盜案件，經檢察官提起公訴（99年度偵字第27023
號），本院判決如下：
    主    文
楊淡海犯車站竊盜罪，處有期徒刑陸月，如易科罰金，以新臺幣
壹仟元折算壹日。
    犯罪事實
一、楊淡海意圖為自己不法之所有，於民國99年2月28日晚上10
    時許，在臺中火車站對面之臺中客運站，利用周宜沁等候車
    子而疏未注意之際，徒手竊取周宜沁所有置放在候車座位上
    之皮包1只（內有新臺幣250元、郵局金融卡、健保卡及國立
    中興大學學生證各1張）。嗣於99年10月8日凌晨2時許，楊
    淡海在臺北縣板橋市（現改制為新北市板橋區○縣○○道2
    段7號之板橋火車站地下1樓處，為警盤查後發現其持有上開
    周宜沁所有之皮包1只、郵局金融卡、健保卡及國立中興大
    學學生證各1張，因而查悉上情。
二、案經內政部警政署鐵路警察局高鐵警務段報告臺灣臺中地方
    法院檢察署檢察官偵查起訴。
    理  由
壹、證據能力方面：
    按被告以外之人（包括證人、鑑定人、告訴人、被害人及共
    同被告等）於審判外之陳述雖不符刑事訴訟法第159條之1至
    之4等4條之規定，而經當事人於審判程式同意作為證據，法
    院審酌該言詞陳述或書面陳述作成時之情況，認為適當者，
    亦得為證據；當事人、代理人或辯護人於法院調查證據時，
    知有刑事訴訟法第159條第1項不得為證據之情形，而未於言
    詞辯論終結前聲明異議者，視為有前項之同意，同法第159
    條之5定有明文。立法意旨在於傳聞證據未經當事人之反對
    詰問予以核實，原則上先予排除。惟若當事人已放棄反對詰
    問權，於審判程式中表明同意該等傳聞證據可作為證據；或
    於言詞辯論終結前未聲明異議，基於尊重當事人對傳聞證據
    之處分權，及證據資料愈豐富，愈有助於真實發見之理念，
    且強化言詞辯論主義，使訴訟程式得以順暢進行，上開傳聞
    證據亦均具有證據能力。本件公訴人及被告對於下列經本院
    引用作為本案證據之被告以外之人於審判外之陳述，均不爭
    執其等證據能力及真實性，且本院審酌全部卷證資料，認為
    其等作成之狀態，並無違背陳述者個人意思而為陳述，或其
    他違法取得之情形，復為本院事實認定之重要依據，且經本
    院於審理時踐行調查證據之程式，故認為以之作為本案之證
    據均屬適當，均堪認有證據能力，合先敘明。
貳、實體方面：
一、訊據被告楊淡海固坦承於上開時、地為警盤查時持有被害人
    周宜沁所有之上開現金以外之物品，惟矢口否認有何竊盜犯
    行，先於警詢中辯稱：伊是在被查獲（即99年10月8日）1個
    星期前，在臺中市臺中客運站候車椅子上撿到皮包的云云；
    又於100年2月25日本院訊問時辯稱：伊是在客運的椅子上撿
    到皮包後放在身上，第2天就送到警察局，皮包內有身分證
    、健保卡及1張好像是大學的借書證，但裡面沒有錢云云。
    惟查：上揭犯罪事實，業據證人周宜沁於99年10月15日警詢
    中證稱：伊於99年2月28日晚上10時許，在臺中火車站對面
    公車站的候車座位上不見1個內有健保卡、中興大學學生證
    、郵局金融卡及現金250元的皮包，當時伊坐在候車座位等
    車時，有把皮包拿出來放在伊坐的椅子旁邊，等伊要準備離
    開椅子去坐車時，要拿皮包，就發現伊放在椅子旁邊的皮包
    不見了，伊是把皮包放在身邊隨手可拿取的地方而已；伊放
    在椅子上要拿就找不到，伊以為是自己弄丟的等語（見警卷
    第6-7頁）；於檢察官偵查中亦結證稱：「99年2月28日晚上
    10點左右，在臺中火車站對面的臺中客運站，我當時坐在座
    位上，我把皮包拿在手上，好像又把它放在椅子上，當時旁
    邊有2、3個人，旁邊是否有類似遊民或流浪漢的人，我並沒
    有去注意，我拿出來後隔了約30分鐘我要坐車時，才發現皮
    包不見了，我有找地上也找不到，當時旁邊沒有人坐在我旁
    邊，旁邊有站幾個學生，也有幾個人從我旁邊走過，但是沒
    有特別去注意，我認為我的皮包是被偷了，我的皮包內有現
    金250元、郵局提款卡1張、健保卡1張、學生證1張。」等語
    明確（見臺灣臺中地方法院檢察署99年度偵字第27023 號偵
    查卷第14頁），是依證人周宜沁上開證述，其於前開時間坐
    在臺中客運站候車座位時，皮包係放置在鄰座椅子上隨手可
    拿取處，直至其起身離開座位時，始發現皮包不翼而飛，並
    隨即查看座位附近及地上均未尋獲，是證人周宜沁之皮包既
    始終均在其得控制掌管之範圍內，顯未脫離其持有，其驚覺
    皮包不見而查看四周可能掉落之處亦無所獲，而依當時往來
    人數僅有數人，人潮尚屬稀疏，其皮包亦係10公分乘以5 公
    分見方之非屬細微之物，應無掉落地上遭人踢遠而致證人周
    宜沁未能尋獲；被告既自承伊是在臺中客運站候車椅子上撿
    到被害人的皮包等語，而該皮包於證人周宜沁發現失竊而遍
    尋不著之際，倘係遭被告以外之他人竊離現場，則行竊之人
    應無可能將皮包內之現金取走後，復將裝有證人周宜沁所有
    之證件、金融卡之皮包放回臺中客運站候車椅子，而使人發
    現致自曝犯行，被告矢口否認竊盜犯行，僅承認撿拾遺失物
    之罪行，應係避重就輕之辯詞，不足採信。另被告上揭前後
    辯詞已互核並不一致，被告復於本院審理時辯稱：99年2月
    28日案發時，伊人是在高雄小港區○○路600號友人孔繁生
    住處從事搬運冷氣機的工作，請求傳喚孔繁生到庭為伊作證
    云云；然查，被告於本院審理時既自承伊去孔繁生住處工作
    時係在伊自98年7月9日至98年10月13日入監服刑之前，伊離
    開孔繁生住處後約隔1年多才入監服刑，而出監所後迄今均
    未曾工作過等語，是被告於本件案發時間即99年2月28日，
    顯非如其嗣後所辯人在高雄工作，足見被告上開請求調查不
    在場證明之陳述，實屬臨訟卸責之辯詞，不足採信，亦無依
    被告聲請傳喚證人孔繁生到庭作證之必要。此外，復有被害
    人周宜沁出具之贓物認領保管單乙紙在卷可憑，本件事證明
    確，被告犯行洵堪認定。
二、新舊法比較部分：查刑法第321條業經總統於100年1月26日
    以華總一義字第10000015561號令公佈修正，並於100年1月2
    8日施行，本件被告行為時刑法第321條加重竊盜罪係規定：
    「犯竊盜罪而有左列情形之一者，處6月以上、5年以下有期
    徒刑：一、於夜間侵入住宅或有人居住之建築物、船鑑或隱
    匿其內而犯之者。二、毀越門扇、牆垣或其他安全設備而犯
    之者。三、攜帶兇器而犯之者。四、結夥三人以上而犯之者
    。五、乘火災、水災或其他災害之際而犯之者。六、在車站
    或埠頭而犯之者。前項之未遂犯罰之。」，而修正後之刑法
    第321條則規定：「犯竊盜罪而有下列情形之一者，處6月以
    上、5年以下有期徒刑，得併科新臺幣10萬元以下罰金：一
    、侵入住宅或有人居住之建築物、船艦或隱匿其內而犯之者
    。二、毀越門扇、牆垣或其他安全設備而犯之者。三、攜帶
    兇器而犯之者。四、結夥三人以上而犯之者。五、乘火災、
    水災或其他災害之際而犯之者。六、在車站、埠頭、航空站
    或其他供水、陸、空公眾運輸之舟、車、航空機內而犯之者
    。前項之未遂犯罰之。」；是被告行為後法律已有變更，應
    依刑法第2條第1項前段、但書規定之「從舊從輕」原則，經
    比較新舊條文後，以修正前刑法第321條之規定（因舊法未
    規定「得併科新臺幣10萬元以下罰金」），較有利於被告，
    自應適用100年1月28日修正施行前（下稱修正前）刑法第32
    1條之規定。
三、按刑法第321條第1項第6款所稱「車站」，係指供旅客上下
    或聚集之地，即車輛停靠旅客上落停留及必經之地（參照最
    高法院49年度台上字第170號判例、75年度台上字第3675 號
    判決）。查本件被告行竊地點係臺中客運站，屬往來搭乘客
    運旅客進出必經之地，自係「車站」。核被告所為，係犯刑
    法第321條第1項第6款之在車站竊盜罪。又被告前於98年間
    ，曾因詐欺案件，經臺灣高雄地方法院以98年度審簡字第60
    2號判決判處有期徒刑3月，於98年4月15日確定，雖於98年
    10月12日縮刑期滿而執行完畢，惟又於同年間，因竊盜案件
    ，經臺灣高雄地方法院以98年度審簡字第3388號判決判處有
    期徒刑2月，於98年9月13日確定，前開2案件嗣經臺灣高雄
    地方法院於98年11月27日以98年度審聲字第4812號裁定定其
    應執行有期徒刑5月確定，故被告又99年5月5日入監服刑後
    ，迄99年7月12日始縮刑期滿而執行完畢（其中包含接續執
    行易服勞役12日），有臺灣臺中地方法院檢察署刑案資料查
    註紀錄表、臺灣高等法院被告全國前案紀錄表、臺灣高雄地
    方法院98年度審簡字第602號刑事判決、臺灣高雄地方法院
    98 年度審簡字第3388號刑事判決、臺灣高雄地方法院98年
    度審聲字第4812號刑事裁定在卷可憑，是被告於為本件犯行
    時，其所犯上開已執行之詐欺罪，與前開所犯竊盜罪，嗣後
    經法院所裁定之應執行刑既尚未執行完畢，即未能認該詐欺
    罪所處之刑已執行完畢，被告故意再犯本件有期徒刑以上之
    罪，自不構成累犯；公訴人認本件被告為累犯，尚有誤會。
    爰審酌被告前有上開詐欺、竊盜等前科紀錄，素行欠佳；其
    不思以己力獲取報酬，而以竊盜行為，獲取不法之利益，破
    壞社會秩序甚鉅，犯罪所生之損害自屬重大，量刑本不宜輕
    縱，且其始終否認犯行，並避重就輕，顯不知悔悟，暨被害
    人僅損失現金250元，其餘證件、金融卡均已取回，損害非
    鉅等一切情狀，參酌公訴檢察官誤被告為累犯仍僅求處有期
    徒刑7月，故量處如主文所示之刑，並諭知易科罰金之折算
    標準，以示懲儆。
據上論斷，應依刑事訴訟法第299條第1項前段，刑法第2條第1項
前段、第41條第1項前段，修正前刑法第321條第1項第6款，判決
如主文。
中    華    民    國   100    年    4     月    1     日
                  刑事第十四庭  法  官  許月馨
以上正本證明與原本無異。
如不服本判決應於收受判決後10日內向本院提出上訴書狀，並應
敘述具體理由；其未敘述上訴理由者，應於上訴期間屆滿後20日
內向本院補提理由書 (均須按他造當事人之人數附繕本)「切勿
逕送上級法院」。
告訴人或被害人對於判決如有不服具備理由請求檢察官上訴者，
其上訴期間之計算係以檢察官收受判決正本之日期為準。
                                書記官  黃美雲
中    華    民    國   100    年    4     月    1     日
附錄本判決論罪科刑法條：
（修正前）刑法第321條第1項：
犯竊盜罪而有左列情形之一者，處六月以上、五年以下有期徒刑
：
一、於夜間侵入住宅或有人居住之建築物、船艦或隱匿其內而犯
    之者。
二、毀越門扇、牆垣或其他安全設備而犯之者。
三、攜帶兇器而犯之者。
四、結夥三人以上而犯之者。
五、乘火災、水災或其他災害之際而犯之者。
六、在車站或埠頭而犯之者。